臺灣彰化地方法院民事裁定　　　　　　 100年度事聲字第58號
異　議　人　萬泰商業銀行股份有限公司
法定代理人　盧正昕
代　理　人　莊政文
相　對　人
即債務人　　盧文君
上列異議人因相對人聲請更生事件，對於民國100年4月22日本院
99年度司執消債更字第34號所為更生方案認可之裁定提出異議，
本院裁定如下：
  主  文
異議駁回。
  理  由
一、異議人聲明異議意旨略以：貴院所為更生方案認可之裁定，
    認定相對人任職於健泰診所每月平均收入僅新台幣（下同）
    18,346元，惟相對人於民國92年間在現金卡申請書上所填之
    收入資料為每月平均收入約24,000元，顯高於現行收入甚多
    ，而其當時亦任職於健泰診所。故以相對人現正屬青壯之年
    ，再以其任職健泰診所至少14年之年資計算，其收入豈有不
    增反減之理？究何原因導致其收入逐年減少且差距如此之大
    ？是否有道德風險？是以評估相對人之償債能力，自不能將
    目前收入視為其收入極限。倘貴院今僅寬鬆認定相對人之收
    入及還款金額，則無異鼓勵社會大眾皆無需努力工作以償還
    其債務，僅需於更生時製造低薪之假象，待其更生方案經認
    可後，再謀求高薪即可，此顯有鑽法律漏洞之嫌，貴院實不
    可不慮。為此，請求廢棄原更生方案認可之裁定等語。
二、按債務人之更生方案應否准許，係以是否公允為斷，而所謂
    公允，應審酌債權人與債務人之利益衡平、債務人之償債能
    力與清償誠意以及社會公益等因素為綜合判斷。再按消費者
    債務清理條例之立法目的，係為使不幸陷入經濟困境之人得
    以清理債務、重建生活，並在清理過程中能保有符合人性尊
    嚴之最低基本生活，是更生方案之認可，應審酌除最低生活
    需求外，債務人能否負擔該方案之條件以及債權人與債務人
    間之權利義務關係是否公允。
三、經查：
  (1)本件相對人聲請更生，其更生方案係以1個月為1期，每期清
    償5,000元，分8年共96期，清償比例為40.88%。又相對人每
    月平均收入為18,346元，需與配偶共同扶養共成年子女陳登
    旺、陳登嘉，有相對人所提之綜合所得稅各類所得資料清單
    及戶籍謄本在卷可稽。相對人主張其每月需支出個人生活費
    8,219元、子女扶養費5,000元，總計每月支出13,219元，細
    究前開支出，係屬相對人維持生活之必要開銷，茍不允許相
    對人支出前開費用，益難認債權人有可獲清償之可能。則相
    對人平均每月收入扣除支出後，剩餘之5,000元，已皆用以
    清償債務，顯見相對人已盡最大努力清償債務。如更生方案
    不予認可，依本條例規定唯有開始進行清算，然因相對人名
    下除一輛老舊機車外，已無財產構成清算財團，反將致使債
    權人一無所得，對債權人尤為不利甚明。且若還款額度逾越
    相對人所能負擔之極限過大，相對人勢必無法清償，終至喪
    失其還債之意願，債權人實際受償之金額勢必大幅降低，因
    而反受實質之不利益。況參酌消費者債務清理條例之立法目
    的，非但係使債務人得透過更生程序清償債務、重建其經濟
    生活，亦保障債務人於更生方案履行期間內能保有符合人性
    尊嚴之最低基本生活，職此，權衡債權人與債務人之利益、
    債務人之償債能力與清償誠意以及社會公益等因素，原裁定
    認可該更生方案應屬公允、適當且可行，尚無不當。
  (2)異議人雖異議相對人於92年間在現金卡申請書上所填之收入
    資料為每月平均收入約24,000元，顯高於現行收入甚多？應
    詳察並納入更生方案收入基礎等語。惟查，相對人每月平均
    收入18,346元，係以其96年至99年間全年收入，除以工作月
    數平均計算，此有中區國稅局北斗稽徵所檢送之相對人綜合
    所得稅各類所得資料清單及健泰診所檢送之薪資所得扣繳申
    報表附卷可稽。異議人並未舉證證明相對人有何額外收入情
    事，徒以相對人於92年間在現金卡申請書上自行填載之收入
    為24,000元，聲明異議，自非有據。
四、綜上所述，本件相對人所提之更生方案，經本院司法事務官
    審酌該更生方案係屬公允、適當、可行，且無消費者債務清
    理條例第63條或第64條第2項所定不應認可之消極事由存在
    ，而予以認可，經核並無不合。從而，聲請人聲明異議非有
    理由，應予駁回。
五、依消費者債務清理條例第15條、民事訴訟法第240條之4第3
    項裁定如主文。
中    華    民    國   100    年    5     月    31    日
              民事第二庭    法      官  施錫揮
上為正本係照原本作成
如不服本裁定，應於裁定送達後10日內，以書狀向本院提出抗告
，並繳納抗告費新臺幣1千元。
中    華    民    國   100    年    5     月    31    日
                            書  記  官  梁高賓